臺灣高等法院臺南分院刑事判決　九十六年度上訴字第一六一號
上訴人
即被告　乙○○
上列上訴人因違反毒品危害防制條例等案件，不服臺灣雲林地方
法院九十五年度訴字第六０七號中華民國九十五年十二月五日第
一審判決（起訴案號：臺灣雲林地方法院檢察署九十五年度偵字
第二六０六號），提起上訴，本院判決如下：
    主    文
上訴駁回。
    事    實
一、乙○○於民國（下同）九十五年五月十五日下午一時三十分
    許，於章喬棟（涉犯施用第一級毒品罪嫌部分，業經臺灣雲
    林地方法院九十五年度訴字第二五八號判決確定）前來雲林
    縣斗六市○○路○段二一一號七樓之五（下稱上址）索討第
    一級毒品海洛因之際，竟基於轉讓第一級毒品海洛因之犯意
    ，無償讓與章喬棟數量不詳但供一次注射使用之海洛因。嗣
    乙○○外出被警盤查發現攜帶注射針筒及海洛因殘渣袋各一
    個，經乙○○帶同員警至上址搜索，當場查獲章喬棟將乙○
    ○讓與之海洛因摻水置入針筒中，注射於靜脈施用，並扣得
    海洛因一包淨重０．一二公克（空包裝袋重０．四五公克）
    、研磨機、電子磅秤、安非他命吸食器一組、注射針筒四支
    、分裝袋五包、止血帶一條、仙台牌葡萄糖一包、鑰匙一支
    、鐵鏟管一支、章喬棟所有之注射針筒一支及止血帶一條，
    嗣經採集章喬棟尿液送驗結果，呈現嗎啡陽性反應。
二、案經雲林縣警察局斗六分局報告臺灣雲林地方法院檢察署檢
    察官偵查起訴。
    理    由
一、訊據上訴人即被告乙○○矢口否認有轉讓第一級毒品海洛因
    犯行，辯稱：案發時係「甲○○」將毒品海洛因轉讓與章喬
    棟，章喬棟會證述海洛因係伊所轉讓的，乃為了維護「甲○
    ○」云云。
二、經查：
(一)證人章喬棟於被查獲當天有在上址施用海洛因之事實，業於
    九十五年度毒偵字第六九０號案件偵查中供承不諱，並有濫
    用藥物尿液檢驗檢體監管紀錄表（見上開偵查卷第十九頁、
    一審九十五年度訴字第二五八號卷第四頁）、尿液送檢真實
    姓名對照表（見一審上揭卷第五頁）、詮昕科技股份有限公
    司濫用藥物尿液檢驗報告在卷可稽（見一審上揭卷第四頁反
    面），復有章喬棟使用之注射針筒一支、止血帶一條扣案可
    證（見一審上揭卷第二頁）。章喬棟確於查獲當日於上址施
    用毒品海洛因一節已臻明確。又按被告以外之人於偵查中向
    檢察官所為之陳述，除顯有不可信之情況者外，得為證據。
　　刑事訴訟法第一百五十九條之一第二項文規定。證人章喬棟
　  與被告俱無親屬與僱傭關係，業經渠於本件偵查中結證明確
    ，彼等於本件偵查中向檢察官所為之證言，就偵查筆錄製作
    之原因、過程及其功能等加以觀察，乃出於供述者之真意、
    並無違法取供情事之信用性，足認無顯不可信之情況。依上
　　開刑事訴訟法第一百五十九條之一第二項規定，認證人章喬
　  棟於偵查中之陳述自可採為證據，併予敘明。
(二)上揭被告乙○○轉讓毒品海洛因之事實，亦據證人章喬棟於
    原審審理時結證稱：「（你在九十五年五月十五日，為何到
    其在雲林縣斗六市○○○段二一一號七樓之五？）人不舒服
    ，想要施用毒品，所以找被告乙○○看可否拿到毒品。」「
    （有無找到被告乙○○？）有。」「（被告乙○○有無給你
    海洛因？）一次的量。」「（被告乙○○給你的地點？）在
    雲林縣斗六市○○○段二一一號七樓之五的房間內。」「（
    海洛因是被告乙○○親自交給你？）是。」「（被告乙○○
    交給你後，你如何施用？）用注射針筒注射。」「（為何你
    有注射針筒？）我帶的。」「（你除了在注射針筒內放毒品
    ，尚有無置入其他東西？）放礦泉水，是被告乙○○家裡的
    。」「（被告乙○○有無跟你要對價？）沒有。」等語在卷
    （見一審卷第六十三、六十四頁）。並與章喬棟於查獲當日
    晚上檢察官訊問時，結證稱其所施用之海洛因係向被告無償
    取得等語（見偵查卷第十七至十九頁），互核相符。章喬棟
    雖於同年七月十日檢察官再為訊問時，於供前具結並先為相
    同之證述，詎與被告對質時卻翻異其詞，陳稱係自己帶到上
    址施用云云，惟章喬棟於此部分具結證詞，經移送偽證偵辦
    後，於原審就其偽證案件審理時已明確自白：其於九十五年
    五月十五日證稱海洛因係被告轉讓與伊乙節，係合乎真實之
    陳述，至於同年七月十日結稱海洛因係自己帶至上址云云為
    虛偽證述等語在卷可參（見一審卷第二十九頁反面、第三十
    頁）。章喬棟亦因於同年七月十日檢察官偵訊中偽證，經原
    審九十五年度訴字第六０七號案判處有期徒刑五月確定，有
    刑事判決在卷足憑（見一審卷第四十六、四十七頁）。又衡
    諸社會常情，章喬棟倘自行攜帶海洛因前往上址施用，豈非
    增加其自身被警方查緝之危險，又施用毒品者於毒癮發作時
    ，定會求迅速解癮，豈會將海洛因帶至他處再行施用。又章
    喬棟於甫被查獲之時應較不會考慮其證詞對被告之利害關係
    ，至於其後與被告乙○○對質時難免迫於被告在場之壓力，
    而曲解其證詞。況章喬棟於檢察官面前兩次證述均有具結，
    兩次證述就被告有無轉讓海洛因與伊，此一對案情有重要關
    係之事項，卻為完全不同之陳述，經檢察官自動檢舉偽證罪
    並提起公訴時，章喬棟已可知必有一次之證述會觸犯偽證罪
    ，伊自身既已因此罹於刑章，又已認罪，又何必為袒護他人
    而誣陷被告。故章喬棟於九十五年五月十五日在檢察官偵訊
    時之證述，應較合於真實。且章喬棟於原審審理時就被告轉
    讓海洛因一事與檢察官偵訊時及原審審理其偽證罪時證述情
    節相符，應可採信。
(三)被告乙○○雖辯稱：海洛因係「甲○○」轉讓與章喬棟，章
    喬棟證述係伊所轉讓，係為了維護「甲○○」云云。惟證人
    章喬棟對被告之犯罪事實已多次證述明確，並無可能為袒護
    他人而誣陷被告，已如前述，被告於原審準備程序時先辯稱
    係綽號「雄哥」之人將毒品轉讓與章喬棟（見一審卷第三十
    三頁），復於原審審理時改稱係「甲○○」將毒品轉讓與章
    喬棟，前後供述已有不一。另被告於警詢時稱伊係於九十五
    年五月十五日上午十一時三十分開門讓章喬棟進入上址，又
    稱「甲○○」在同日上午十時五十分許就將上址大門鑰匙交
    與伊而離去（見警卷第三頁），則「甲○○」既先於章喬棟
    到達前就已離開，何能再將海洛因轉讓與章喬棟。且原審質
    之章喬棟：「在九十五年五月十五日當天，在被告雲林縣斗
    六市○○○段○段二一一號七樓之五住處，被告乙○○說是
    甲○○，將毒品給你？」章喬棟答稱：「沒有這件事。」（
    見一審卷第六十四頁），並據甲○○於本院證稱：並未轉讓
    毒品海洛因予章喬棟等語（見本院卷第五十頁）。另被告先
    於警詢及偵查中供稱其所施用之海洛因係綽號「阿明」之人
    轉讓與伊（見偵查卷第十五頁、上揭警卷第四頁），即其最
    後一次施用毒品係於九十五年五月十四日十時多（見偵查卷
    第十四頁、警卷第四、五頁），後於原審又稱：「（你當天
    幾點到那邊？）十一點多。」「（十一點多到那邊時，你跟
    誰要毒品？）因為大家都認識，我跟他們開口，他們就給我
    了。」「（你講的『他們』是誰？）那邊人很多，就是甲○
    ○他們，我知道他們的綽號，但不知真姓名。」「（給你的
    份量？）針筒的份量是０．五。」「（你剛跟檢察官說你是
    跟章喬棟一個人一半？）對。」「（你何時分一半給他？）
    就是給我們的那個人就一人丟一半給我們，章喬棟有加葡萄
    糖，但我沒有。」「（你到現場時，章喬棟到現場了？）他
    是我到之後半個小時才到的。」「（你剛說你去時，就跟他
    們要了，章喬棟是半個小時才到，所以你應是要到海洛因？
    ）我是先要了，但是我後來我又跟他們要一次，因為我會不
    夠用，他們就給我了，而且他們下午就要出去了。」「（你
    跟他們要時，他們是將海洛因一包交給你？）沒有。」「（
    你如何跟章喬棟一人一半？）我跟章喬棟坐不同位置，就是
    拿給我們的人先分好了，各丟一半給我跟章喬棟。」「（他
    用什麼分？）分裝袋。」「（把一包分成二包？）對。因為
    我們大部分先用礦泉水加入，再抽起來使用的。」「（你跟
    章喬棟分到後，就當場施用？）我是過一會兒，但是章喬棟
    是當場施用。」「（你說他們分給你時，章喬棟就馬上用了
    ？）對。我是去廁所用的，所以不一樣。」「（但是這樣講
    有矛盾，你說章喬棟是12點半出去後再回來，回來之後，你
    去買便當，他施用時當場為警查獲？）對，但是他施用的量
    比較多，他之前當場用一半後，還剩一半。」「（你說你跟
    人家要二次，第一次要時有無當場施用？）有。」「（你當
    天中午也是施用二次？）對，就是接近中午的時候。」（見
    一審卷第六十七頁反面至六十九頁）。觀之其辯解就毒品來
    源、伊與章喬棟到達上址之時間先後及二人施用毒品之時間
    、次數前後矛盾，對其詰問辯詞中不合理之處，即另以他詞
    迴避，足見被告所辯顯屬卸責之詞，不足採信。
(四)被告乙○○再於原審辯稱：「我在斗六的住址都有人在，法
    院可以去查」，欲以此證明章喬棟並非至上址找伊，而係找
    他人轉讓毒品。惟不論被告戶籍設於何處，章喬棟到上址索
    討海洛因時伊確實在場，故被告在斗六之住處是否有人居住
    與本件待證事實無重要關係，況本件事實已臻明確，就被告
    在斗六之住處有無人居住一節亦無調查之必要，附此敘明。
(五)綜上所述，本件事證明確，被告犯行洵堪認定，應依法論科
    。
三、查海洛因係毒品危害防制條例第二條第二項第一款所明定之
    第一級毒品。核被告乙○○所為，係犯毒品危害防制條例第
    八條第一項之轉讓第一級毒品罪。被告持有第一級毒品之行
    為已為其轉讓之高度行為所吸收，不另論罪。原審審酌被告
    漠視毒品為戕害人身心之物，將海洛因轉讓與他人，嚴重影
    響受轉讓人之身心健康及社會安寧，並破壞法秩序之和平，
    於偵查及審理中又一再飾詞辯解等犯後態度，及轉讓次數僅
    一次，轉讓份量不多，暨家庭狀況、智識程度等一切情狀，
    適用毒品危害防制條例第八條第一項，量處有期徒刑一年二
    月，以示懲儆。扣案海洛因一包淨重０．一二公克（空包裝
　  袋重０．四五公克）、研磨機、電子磅秤、安非他命吸食器
    各一組、注射針筒四支、分裝袋五包、止血帶一條、仙台牌
    葡萄糖一包、鑰匙一支、鐵鏟管一支等物，被告否認為其所
    有，且尚無法證明上址為被告長久居住之處所，又由被告及
    章喬棟之供、證述以觀，上址出入份子複雜，仍難認上開扣
    案物為被告所有而與本件具有關連性。另扣案之章喬棟持有
    之注射針筒一支及止血帶一條，係章喬棟所有，核與被告無
    關，不予宣告沒收。扣案之海洛因一包淨重０．一二公克（
    空包裝袋重０．四五公克），為違禁物，則應由檢察官另行
    聲請單獨宣告沒收。本院經核原判決認事用法，均無不合，
    量刑亦屬妥適。被告上訴否認犯罪，指摘原判決不當，為無
    理由，應予駁回。
四、據上論斷，應依刑事訴訟法第三百六十八條，判決如主文。
本案經檢察官徐松奎到庭執行職務。
中　　華　　民　　國　　96　　年　　4　   月　　4   　日
            刑事第一庭審判長法官　黃　崑　宗
                            法官　王　明　宏
                            法官　蔡　長　林
以上正本證明與原本無異。
如不服本判決，應於收受本判決後十日內向本院提出上訴書狀。
其未敘述上訴理由者並得於提起上訴後十日內向本院補提理由書
狀（均須按他造當事人之人數附繕本）「切勿逕送上級法院」。
　　　　　　　　　　　　　書記官　李　培　薇
中　　華　　民　　國　　96　　年　　4　   月　　9   　日
附錄本案論罪科刑法條全文：
毒品危害防制條例第八條第一項：
　轉讓第一級毒品者，處一年以上七年以下有期徒刑，得併科新
臺幣一百萬元以下罰金。
